【裁判字號】    97,交聲,2571
【裁判日期】    971029
【裁判案由】    交管條例聲異
【裁判全文】
臺灣板橋地方法院交通事件裁定        97年度交聲字第2571號
原處分機關  交通部公路總局臺北區監理所板橋監理站
異  議  人
即受處分人  甲○○
上列異議人即受處分人因違反道路交通管理處罰條例案件，對於
交通部公路總局臺北區監理所板橋監理站中華民國97年9 月12日
所為之處分（原處分案號：板監裁字第裁41-C00000000號），聲
明異議，本院裁定如下：
    主  文
異議駁回。
    理  由
一、原處分意旨略以：異議人即受處分人甲○○於民國97年8 月
    3 日21時20分許，騎乘車號JB6-402 號重型機車，行經臺北
    縣中和市○○路○ 段與板南路之交岔路口時，未依兩段式左
    轉標誌之指示而逕行左轉，因而有「不依標誌、標線、號誌
    指示」之違規行為，經臺北縣政府警察局中和分局積穗派出
    所警員當場攔停，並填製臺北縣政府警察局北縣警交字第C0
    0000000 號舉發違反道路交通管理事件通知單（下稱舉發通
    知單）舉發，再經原處分機關於97年9 月12日以板監裁字第
    裁41-C00000000號違反道路交通管理事件裁決書，依道路交
    通管理處罰條例第48條第1 項第2 款之規定，裁處罰鍰新臺
    幣（下同）600 元，並依同條例第63條第1 項第1 款之規定
    ，記違規點數1 點。
二、異議意旨略以：伊當日行經板南路左轉中山路往板橋方向之
    路段時，因未依兩段式左轉而遭警員開單舉發，然該處之兩
    段左轉標誌未如同其他路口設置於路口前10公尺處，標誌高
    度亦非如紅綠燈懸掛於車道上方，機車騎士無法於遠處看見
    該標誌並知悉該路口應兩段式左轉，又該標誌設置緊臨路口
    ，易肇致車輛發生追撞，故其標誌之設置實屬不當，警員於
    此標誌設置有爭議之路口執行取締，顯不符公平與正當性，
    為此聲明異議，請求撤銷原處分云云。
三、按道路交通管理處罰條例所稱之汽車，包括機器腳踏車；按
    汽車駕駛人轉彎時，不依標誌、標線、號誌之指示者，處新
    臺幣600 以上1,800 元以下罰鍰；駕駛汽車違反道路交通管
    理處罰條例第48條規定者，除應依該條所規定之罰鍰處罰外
    ，並記違規點數1 點，道路交通管理處罰條例3 條第8 款、
    第48條第1 項第2 款、第63條第1 項第1 款分別定有明文。
四、經查：
  (一)異議人於前揭時、地，騎乘車號JB6-402 號重型機車，行經
    臺北縣中和市○○路○ 段與板南路之交岔口時，未遵守該路
    口所設置之機慢車應兩段左轉標誌之指示，而逕由板南路左
    轉中山路之情，業據異議人自承在卷，並有舉發通知單1 紙
    在卷可憑，是異議人有前開不依標誌、標線、號誌指示行駛
    之違規事實，應堪認定。異議人雖辯稱：該路口之標誌設置
    不當云云，惟本院依職權函請臺北縣政府警察局中和分局派
    員至該舉發路口拍攝照片，依該6 幀照片所示，可知於板南
    路方向之車道右側路口號誌燈桿處，即設置有藍底白色圖案
    之機慢車兩段左轉標誌，並於標誌下緣設「機慢車兩段左轉
    」之附牌，該標誌與附牌雖略有污損，惟仍可清楚辨識其內
    容，並未因污損而達無法辨識以致一般用路人均無法遵守該
    標誌指示之程度。再者，該標誌所設之位置並無過低或過高
    之情形，其大小亦與道路交通標誌標線號誌設置規則無違，
    又於異議人行駛之板南路往中山路車行方向觀之，得以清楚
    目視該兩段左轉標誌，復無遭路樹或廣告招牌所遮蔽，或因
    折彎轉向致無法看清之情形，且於右前方路口枕木紋行人穿
    越道前亦繪設有白色長方形之機車待轉區等情，有該分局97
    年10月14日北縣警中申字第0970058148號函暨附件照片6 幀
    、標誌位置圖1 紙在卷可佐，足見該處所設置之「機慢車兩
    段左轉」標誌係設置於該路口附近顯明之處，並無異議人所
    稱設置不當之情形。再參以異議人係考領有汽車駕駛執照之
    合格駕駛人，駕駛車輛或騎乘機車行駛於道路時，除應隨時
    注意道路上之人、車外，本即應隨時注意道路上所設置之各
    種交通號誌、標誌、標線，作為其行車動向之遵行標準，是
    異議人前開所辯，無非事後推卸之詞，無可採信。
  (二)至異議人又辯稱：伊詢問過其他警員，機慢車兩段左轉標誌
    應設置於路口前10公尺處，俾使機車騎士有反應時間得以依
    照標誌之指示待轉云云，惟按機慢車兩段左轉標誌設於實施
    機慢車兩段左轉路口附近顯明之處，並配合劃設機慢車左轉
    待轉區○○○道路交通標誌標線號誌設置規則第65條第1 項
    訂有明文，準此，道路主管機關於法令授權之範圍內，本於
    其行政裁量，將兩段左轉標誌設置於路口附近顯明之處，足
    供車輛駕駛人及用路人遵循，並顯足使一般用路人知悉該道
    路為機慢車兩段左轉之路段，以達成維持交通秩序、保障道
    路使用人往來便利與安全之行政目的，即與法律規定無違。
    是異議人辯稱：機慢車兩段左轉標誌應設置於路口前10公尺
    處云云，於法無據，容有誤會。
五、綜上所述，本件異議人確有於前揭時、地，有「不依標誌、
    標線、號誌之指示」之違規行為，事證明確。從而，原處分
    機關依道路交通管理處罰條例第48條第1 項第2 款之規定，
    裁處罰鍰600 元，並依同條例第63條第1 項第1 款之規定，
    記違規點數1 點，其認事用法均無違誤，裁罰亦無不當，本
    件異議為無理由，應予駁回。
據上論斷，應依道路交通管理處罰條例第87條第2 項，道路交通
案件處理辦法第19條，裁定如主文。
中    華    民    國    97    年    10    月    29    日
                  交通法庭      法  官  鄧雅心
以上正本證明與原本無異。
如不服本裁定應於送達後5 日內向本院提出抗告狀。
                                書記官  王小芬
中    華    民    國    97    年    10    月    29    日


司法院資訊處製作；財團法人民間司法改革基金會備份。
